【裁判字號】    97,消債更,251
【裁判日期】    980227
【裁判案由】    更生事件
【裁判全文】
臺灣新竹地方法院民事裁定           97年度消債更字第251號
聲  請  人  甲○○
上列當事人因消費者債務清理事件聲請更生及保全處分，本院裁
定如下：
    主  文
更生及保全處分之聲請均駁回。
聲請費用由聲請人負擔。
    理  由
一、按債務人與金融機構協商成立者，不得聲請更生或清算，但
    因不可歸責於己之事由，致履行顯有重大困難者，不在此限
    ；本條例施行前，債務人依金融主管機關協調成立之中華民
    國銀行公會會員辦理消費金融案件無擔保債務協商機制與金
    融機構成立之協商，準用前項之規定，消費者債務清理條例
    第151條第5項、第6項分別定有明文。又聲請更生或清算不
    合程式或不備其他要件者，法院應以裁定駁回之，但其情形
    可以補正者，法院應定期間先命補正，復為同條例第8條所
    明定。
二、查本件債務人向本院聲請更生，雖主張：其有不能清償債務
    情事，前已提出債權人清冊，以書面向最大債權金融機構請
    求共同協商債務清償方案，惟協商不成立，且其無擔保或無
    優先權之債務總額未逾新臺幣（下同）1, 200萬元，復未經
    法院裁定開始清算程序或宣告破產云云。惟查：
（一）債務人於本件更生或清算聲請前，已於民國95年9月10日
      與最大債權銀行台北富邦銀行協商成立，約定自95年9月
      10日起每月10日清償12,939元等情，有協議書在卷可稽。
（二）聲請人陳稱其每月所賺約22000元及為人清掃房屋賺取數
      千元之工資，但繳完每月之協商金額12939元後，聲請人
      之收入仍無法維持生活，導致收支不平衡，而在97年5月
      毀諾等語。查聲請人95年10月起至97年4月止，共計19個
      月，其帳戶內存入之金額（含薪資）共計561574元，有華
      南商業銀行存款往來明細表在卷可參。平均每月約為
      29557元（小數點以下四捨五入），亦與聲請人陳報每月
      僅約22000元不同。依據聲請人所主張，其每月必要支出
      為22,871元（不含勞健保費用）。如再加上每月應清償之
      協商還款12939元，則聲請人每月必須有35810元之收入始
      能維持繳納還款不毀諾。因此，在長達19個月之還款期間
      ，聲請人必須每月有6253元之額外收入。但此部分額外收
      入並未見聲請人陳報該收入之來源。聲請人僅陳稱其利用
      假日為人打掃房子賺取工資，每次0000-0000元，平均一
      個月可打掃一至二間，但究竟在履行協商還款期間，此部
      分收入多少，聲請人並未具體陳報。而如依聲請人所述平
      均每月可打掃一至二間之房屋，所能賺取之工資約在
      0000-0000元之間，此數額亦不足上開家庭支出及協商還
      款數額。雖然，聲請人之配偶在96年3月申請殘障手冊獲
      准，且每個月得領取4000元之補助，但此款項補助亦在96
      年3月後開始（此部分於聲請人聲請人亦未陳報，迄至本
      院函詢時始陳報），但96年3月前，聲請人如何賺取額外
      之6253元，仍不可得知。又聲請人上開華南銀行帳戶內除
      薪資存入外，另有其他小額之存款存入，此部分亦不見聲
      請人陳報係何收入。顯見，聲請人應另有收入來源而未陳
      報。
（三）又聲請人支出部分，聲請人陳稱其必須扶養長女馮惠怡，
      惟查，馮惠怡為民國71年生，業已成年，且已結婚並生有
      二名子女，有馮惠怡之戶籍資料在卷可參，聲請人陳報必
      須扶養馮惠怡云云，實難採信。且聲請人之女已成年，是
      否亦負擔扶養聲請人配偶之責，亦未見聲請人陳報。且聲
      請人僅與配偶同住，所承租之房屋為93年3月間即開始承
      租，租金為9000元，兩造之女為93年5月間結婚，故上開
      房屋應可合理推認為聲請人夫妻與其長女共同居住，但聲
      請人並未因長女出嫁後僅夫妻同住而遷移至較小居住空間
      房租較為便宜之房屋，以節省開銷，聲請人迄至97年12月
      始另租他處，而租金僅為2000元。如聲請人早於93年5月
      長女出嫁後或95年9月與銀行協商後，即遷移至與目前租
      金水準相當之房屋居住，每月仍可節省7000元之租屋費，
      如聲請人之收入節据，實節省一筆可觀之開銷。且亦足以
      彌補上開收支之差額6253元。又聲請人陳報之必要支出中
      尚有配偶手機費1000元、有線電視費570元。苟聲請人之
      收入，繳納協商還款後已難以維持生活，則聲請人應無繼
      續讓無工作在家之配偶手機費用高達1000元、並裝設有線
      電視增加支出。顯見，聲請人陳稱其在繳納協商之每月清
      償款項後，僅能勉強維持生活云云，顯難採信，亦無法認
      定聲請人主張之先前協商係不合理等情。
（四）綜上所陳，聲請人在97年4月前均尚能清償協商還款之金
      額，且生活開銷仍一如往常，並未見撙節支出，改變生活
      現狀，以節省必要支出，故顯難認聲請人主張聲請人先前
      與金融機構之協商有不合理之處，導致履行協商還款期間
      ，有難以維持生活等情。且聲請人在聲請更生前二年之收
      入、財產情形，與聲請人之陳報，並不相符。依據所查證
      之收入情形，如聲請人改變居住環境、節省手機、有線電
      視等開銷，即使無兼差收入，亦能足以支付生活支出及協
      商清償款項，復以聲請人97年5月毀諾時，聲請人又無舉
      證證明有其他重大變故發生，致使其收入減少或增加必要
      支出，以致於有不可歸責於己之重大事由導致履行協商有
      困難，僅泛稱因大環境影響而無兼差機會，尚難逕為採信
      。是本件債務人聲請更生，既違背消費者債務清理條例第
      151條第5項之規定，且上開欠缺又屬無從補正，依上說明
      ，自應駁回其更生之聲請。聲請人更生之聲請既經駁回，
      即無必要准許保全處分之聲請，亦併駁回之。
中    華    民    國    98    年    2    月     27    日
              民事第一庭    法      官  黃珮禎
上為正本係照原本作成。
如不服本裁定，應於裁定送達後10日內，以書狀向本院提出抗告
，並繳納抗告費新臺幣1千元。
中    華    民    國    98    年    2     月    27    日
                            書  記  官  江靜玲


司法院資訊處製作；財團法人民間司法改革基金會備份。
